臺灣桃園地方法院民事判決　　　　　　　99年度家訴字第63號
原　　　告　許登英
　　　　　　許登錫
　　　　　　許登茂
　　　　　　陳許碧雲
　　　　　　許登貴
兼
上五人共同
訴訟代理人　許碧梅
原　　　告　吳碧珠
訴訟代理人　吳正朔
被　　　告　翁文旺（謝智惠之承受訴訟人）
　　　　　　翁麗玉（謝智惠之承受訴訟人）
　　　　　　翁永達（謝智惠之承受訴訟人）
　　　　　　謝永昇（謝智惠之承受訴訟人）
兼
上四人共同
訴訟代理人　謝秋月（謝智惠之承受訴訟人）
被　　　告　許長豊
　　　　　　許長勳
　　　　　　許長偉
　　　　　　許麗慧
　　　　　　許美慧
兼
上二人共同
訴訟代理人　許長隆
上列當事人間請求分割遺產事件，於民國100 年10月11日辯論終
結，本院判決如下：
    主  文
兩造之被繼承人許王錢如附表所示遺產，應由兩造依附表所示比
例維持分別共有，分割後各取得之應有部分如附表所示。
訴訟費用由兩造各依附表所示應繼分比例負擔。
    事實及理由
壹、程序方面：
一、被告謝智惠於本件訴訟繫屬中之民國99年5 月25日死亡，原
    告依民事訴訟法第175 條第2 項規定，於99年8 月13日具狀
    聲明由被告謝智惠之繼承人即被告翁文旺、謝秋月、翁永達
    、謝永昇及翁麗玉聲明承受訴訟，並提出戶籍謄本為證（參
    本院卷二第54頁），核無不合，應予准許。
二、按訴狀送達後，原告不得將原訴變更或追加他訴，但請求之
    基礎事實同一、不甚礙被告之防禦及訴訟之終結者，不在此
    限。民事訴訟法第255 條第1 項第2 款、第7 款分別定有明
    文。本件原告原起訴聲明：「被告應協同原告就坐落桃園縣
    大園鄉及觀音鄉土地計972 平方米，按原告許登貴七人應繼
    分共九分之七，登記在原告吳碧珠、陳許碧雲、許碧梅等三
    人名下；被告謝智惠應繼分為九分之一；被告許長豊、許長
    隆、許長勳、許長偉、許麗慧、許美慧等六人各有應繼分五
    十四分之一，合計九分之一，辦理繼承登記。」嗣於本院10
    0 年10月11日言詞辯論期日，變更聲明如主文第1 項所示，
    核其變更後之聲明乃係依據同一基礎事實而為，亦不甚礙被
    告之防禦及訴訟之終結，揆諸前開規定，其訴之變更自應允
    許。
三、被告翁文旺、翁麗玉、翁永達、謝秋月、許長豊、許長隆及
    許麗慧未於最後言詞辯論期日到場，查無民事訴訟法第386
    條所列各款情形，爰依原告之聲請，由其一造辯論而為判決
    。
貳、實體方面：
一、原告起訴主張：被繼承人許王錢與訴外人許炎火為夫妻，訴
    外人許炎火業於民國57年7 月10日死亡，被繼承人許王錢亦
    已於92年1 月12日死亡，因被繼承人許王錢生前有如附表所
    示之土地（下稱系爭土地），原告等及訴外人許枝寶、謝玉
    里為被繼承人許王錢之子女，被告許長豊、許長隆、許長勳
    、許長偉、許麗慧、許美慧則為被繼承人許王錢之孫子女【
    由於渠等之父親許枝寶（89年12月12日死亡）先於被繼承人
    許王錢死亡，故由渠等代位繼承】，又訴外人謝智惠亦為被
    繼承人許王錢之孫女【由於謝智惠之母親謝玉里（62年4 月
    5 日死亡）先於被繼承人許王錢死亡，故謝智惠代位繼承】
    。而訴外人謝智惠復於99年5 月25日死亡，故由其配偶翁文
    旺及子女謝秋月、翁永達、謝永昇、翁麗玉繼承系爭土地之
    所有權。原告等7 人對於被繼承人許王錢遺產之應繼分各為
    9 分之1 ；被告許長豊、許長隆、許長勳、許長偉、許麗慧
    、許美慧之應繼分各為54分之1 ；另被告翁文旺、謝秋月、
    翁永達、謝永昇、翁麗玉之應繼分則各為45分之1 。本件兩
    造因繼承而就系爭土地取得公同共有關係，雖兩造多次協調
    分割系爭土地，但歧見過深而未果。為此，爰依民法第1164
    條之規定，請求分割遺產。至於分割遺產之方法，則依兩造
    應繼分之比例分配等語，並聲明如主文所示。
二、被告方面：
（一）被告翁文旺、翁麗玉、翁永達、翁永昇、謝秋月、許長勳
      、許長偉、許美慧、許麗慧以：同意原告之分割方案。
（二）被告許長隆則以：如果只能裁判分別共有，這樣子沒有意
      義，以後要現物分割，還是要解決，本件訴訟是原告所提
      ，所以訴訟費用及必要相關土地鑑價及諮詢費用應該由原
      告負擔等語。
三、被告許長豊於準備程序及言詞辯論期日均未到場，亦未提出
    書狀作何聲明或陳述。
四、原告主張兩造為被繼承人許王錢之繼承人，被繼承人許王錢
    於92年1 月12日死亡後，遺有如附表所示遺產之事實，業據
    其提出繼承系統表、戶籍謄本暨除戶謄本、財政部臺灣省北
    區國稅局遺產稅免稅證明書、土地登記謄本等件為證，並為
    被告所不爭執，自堪信為真實。
五、按繼承人得隨時請求分割遺產。同一順序之繼承人有數人時
    ，按人數平均繼承，民法第1164條前段及第1141條前段分別
    定有明文。又繼承人有數人時，在分割遺產前，各繼承人對
    於遺產全部為公同共有；公同共有物之分割，除法律另有規
    定外，準用關於共有物分割之規定，民法第1151條、第830
    條第2 項亦有明定。本件原告請求遺產分割，終止兩造間之
    公同共有關係，而被繼承人許王錢之遺產即系爭土地依其使
    用目的並非不能分割，且兩造就系爭土地亦未定有不分割之
    協議，從而，原告訴請裁判分割系爭土地，核屬有據，應予
    准許。
六、原告主張分割方案應為系爭土地原告等應繼分為9 分之1 ，
    ；被告許長豊、許長隆、許長勳、許長偉、許麗慧、許美慧
    因代位繼承故其應繼分各為54分之1 ；另被告翁文旺、謝秋
    月、翁永達、謝永昇、翁麗玉亦因代位繼承故其應繼分各為
    45分之1 維持分別共有乙節，本院審酌原告主張依應繼分比
    例維持分別共有之分割方案，對各繼承人利益均相當，核屬
    公平，爰就系爭土地，准予裁判分割如主文第1 項所示。
七、又分割遺產之訴，核其性質，兩造本可互換地位，本件原告
    起訴雖於法有據，然被告之應訴乃法律規定所不得不然，且
    本件分割結果，繼承人均蒙其利，訴訟費用之負擔自以參酌
    兩造就系爭遺產應繼分之比例分擔較為公允，爰依職權酌定
    如主文第2 項所示。
八、據上論結，本件原告之訴為有理由，依民事訴訟法第385 條
    第1 項前段、第80條之1 、第85條第1 項前段，判決如主文
    。
中    華    民    國    100   年    10    月    25    日
                  家事法庭審判長法  官  張益銘
                                法  官  鄭新後
                                法  官  許婉芳
以上正本係照原本作成
如對本判決上訴，須於判決送達後20日內向本院提出上訴狀
如委任律師提起上訴者，應一併繳納上訴審裁判費。
中    華    民    國    100   年    10    月    25    日
                                書記官  劉文松
 附表
┌──┬─────┬─────┬─────┬─────┬─────┐
│    │          │          │原告之應繼│被告許長豊│被告翁文旺│
│    │          │          │分均為1/9 │、許長隆、│、謝秋月、│
│    │          │權利範圍及│，分割後各│許長勳、許│翁永達、謝│
│編號│土地地號  │面積（平方│取得應有部│長偉、許麗│永昇、翁麗│
│    │          │公尺）    │分        │慧、許美慧│玉應繼分1/│
│    │          │          │          │應繼分1/54│45，分割後│
│    │          │          │          │，分割後各│各取得應有│
│    │          │          │          │取得應有部│部分      │
│    │          │          │          │分        │          │
├──┼─────┼─────┼─────┼─────┼─────┤
│    │大園鄉圳股│公同共有22│          │          │          │
│ 1  │頭段古亭小│分之1 ；面│   1/9    │   1/54   │   1/45   │
│    │段49號    │積226.00  │          │          │          │
│    │          │          │          │          │          │
├──┼─────┼─────┼─────┼─────┼─────┤
│    │大園鄉圳股│公同共有22│          │          │          │
│ 2  │頭段古亭小│分之1 ；面│   1/9    │   1/54   │   1/45   │
│    │段49-6號  │積2.00    │          │          │          │
│    │          │          │          │          │          │
├──┼─────┼─────┼─────┼─────┼─────┤
│    │大園鄉圳股│公同共有22│          │          │          │
│ 3  │頭段古亭小│分之1 ；面│   1/9    │   1/54   │   1/45   │
│    │段50號    │積        │          │          │          │
│    │          │13,847. 00│          │          │          │
├──┼─────┼─────┼─────┼─────┼─────┤
│    │大園鄉圳股│公同共有22│          │          │          │
│ 4  │頭段古亭小│分之1 ；面│   1/9    │   1/54   │   1/45   │
│    │段50-2號  │積63.00   │          │          │          │
│    │          │          │          │          │          │
├──┼─────┼─────┼─────┼─────┼─────┤
│    │大園鄉圳股│公同共有22│          │          │          │
│ 5  │頭段古亭小│分之1 ；面│   1/9    │   1/54   │   1/45   │
│    │段50-3號  │積18.00   │          │          │          │
│    │          │          │          │          │          │
├──┼─────┼─────┼─────┼─────┼─────┤
│    │大園鄉圳股│公同共有22│          │          │          │
│ 6  │頭段古亭小│分之1 ；面│   1/9    │   1/54   │   1/45   │
│    │段51-1號  │積703.00  │          │          │          │
│    │          │          │          │          │          │
├──┼─────┼─────┼─────┼─────┼─────┤
│    │大園鄉圳股│公同共有24│          │          │          │
│ 7  │頭段古亭小│分之1 ；面│   1/9    │   1/54   │   1/45   │
│    │段51-2號  │積195.00  │          │          │          │
│    │          │          │          │          │          │
├──┼─────┼─────┼─────┼─────┼─────┤
│    │大園鄉圳股│公同共有22│          │          │          │
│ 8  │頭段古亭小│分之1 ；面│   1/9    │   1/54   │   1/45   │
│    │段51-3號  │積800.00  │          │          │          │
│    │          │          │          │          │          │
├──┼─────┼─────┼─────┼─────┼─────┤
│    │大園鄉圳股│公同共有22│          │          │          │
│ 9  │頭段古亭小│分之1 ；面│   1/9    │   1/54   │   1/45   │
│    │段51-6號  │積575.00  │          │          │          │
│    │          │          │          │          │          │
├──┼─────┼─────┼─────┼─────┼─────┤
│    │大園鄉圳股│公同共有24│          │          │          │
│ 10 │頭段古亭小│分之1 ；面│   1/9    │   1/54   │   1/45   │
│    │段51-9號  │積700.00  │          │          │          │
│    │          │          │          │          │          │
├──┼─────┼─────┼─────┼─────┼─────┤
│    │大園鄉圳股│公同共有22│          │          │          │
│ 11 │頭段古亭小│分之1 ；面│   1/9    │   1/54   │   1/45   │
│    │段51-10號 │積150.00  │          │          │          │
│    │          │          │          │          │          │
├──┼─────┼─────┼─────┼─────┼─────┤
│    │大園鄉圳股│公同共有22│          │          │          │
│ 12 │頭段古亭小│分之1 ；面│   1/9    │   1/54   │   1/45   │
│    │段51-13號 │積30.00   │          │          │          │
│    │          │          │          │          │          │
├──┼─────┼─────┼─────┼─────┼─────┤
│    │大園鄉圳股│公同共有22│          │          │          │
│ 13 │頭段古亭小│分之1 ；面│   1/9    │   1/54   │   1/45   │
│    │段51-14號 │積98.00   │          │          │          │
│    │          │          │          │          │          │
├──┼─────┼─────┼─────┼─────┼─────┤
│    │大園鄉圳股│公同共有22│          │          │          │
│ 14 │頭段古亭小│分之1 ；面│   1/9    │   1/54   │   1/45   │
│    │段51-15號 │積790.00  │          │          │          │
│    │          │          │          │          │          │
├──┼─────┼─────┼─────┼─────┼─────┤
│    │大園鄉圳股│公同共有22│          │          │          │
│ 15 │頭段古亭小│分之1 ；面│   1/9    │   1/54   │   1/45   │
│    │段53號    │積16.00   │          │          │          │
│    │          │          │          │          │          │
├──┼─────┼─────┼─────┼─────┼─────┤
│    │大園鄉圳股│公同共有  │          │          │          │
│ 16 │頭段古亭小│110 分之1 │   1/9    │   1/54   │   1/45   │
│    │段58-3號  │；面積    │          │          │          │
│    │          │240.00    │          │          │          │
├──┼─────┼─────┼─────┼─────┼─────┤
│    │大園鄉圳股│公同共有  │          │          │          │
│ 17 │頭段古亭小│110 分之1 │   1/9    │   1/54   │   1/45   │
│    │段58-4號  │；面積    │          │          │          │
│    │          │12.00     │          │          │          │
├──┼─────┼─────┼─────┼─────┼─────┤
│    │大園鄉圳股│公同共有22│          │          │          │
│ 18 │頭段古亭小│分之1 ；面│   1/9    │   1/54   │   1/45   │
│    │段61-2號  │積563.00  │          │          │          │
│    │          │          │          │          │          │
├──┼─────┼─────┼─────┼─────┼─────┤
│    │大園鄉圳股│公同共有11│          │          │          │
│ 19 │頭段古亭小│分之2 ；面│   1/9    │   1/54   │   1/45   │
│    │段527-5號 │積25.00   │          │          │          │
│    │          │          │          │          │          │
├──┼─────┼─────┼─────┼─────┼─────┤
│    │          │公同共有  │          │          │          │
│ 20 │觀音鄉草漯│22440 分之│   1/9    │   1/54   │   1/45   │
│    │段293號   │180；面積 │          │          │          │
│    │          │155.00    │          │          │          │
├──┼─────┼─────┼─────┼─────┼─────┤
│    │          │公同共有  │          │          │          │
│ 21 │觀音鄉草漯│22440 分之│   1/9    │   1/54   │   1/45   │
│    │段293-1號 │180；面積 │          │          │          │
│    │          │2,058.00  │          │          │          │
├──┼─────┼─────┼─────┼─────┼─────┤
│    │          │公同共有  │          │          │          │
│ 22 │觀音鄉草漯│22440 分之│   1/9    │   1/54   │   1/45   │
│    │段293-2號 │180；面積 │          │          │          │
│    │          │519.00    │          │          │          │
├──┼─────┼─────┼─────┼─────┼─────┤
│    │          │公同共有  │          │          │          │
│ 23 │觀音鄉草漯│22440 分之│   1/9    │   1/54   │   1/45   │
│    │段293-3號 │180；面積 │          │          │          │
│    │          │42.00     │          │          │          │
├──┼─────┼─────┼─────┼─────┼─────┤
│    │          │公同共有  │          │          │          │
│ 24 │觀音鄉草漯│22440 分之│   1/9    │   1/54   │   1/45   │
│    │段293-4號 │180；面積 │          │          │          │
│    │          │13.00     │          │          │          │
├──┼─────┼─────┼─────┼─────┼─────┤
│    │          │公同共有  │          │          │          │
│ 25 │觀音鄉草漯│22440 分之│   1/9    │   1/54   │   1/45   │
│    │段293-5號 │180；面積 │          │          │          │
│    │          │423.00    │          │          │          │
├──┼─────┼─────┼─────┼─────┼─────┤
│    │          │公同共有  │          │          │          │
│ 26 │觀音鄉草漯│7480分之60│   1/9    │   1/54   │   1/45   │
│    │段294號   │；面積    │          │          │          │
│    │          │2,752.00  │          │          │          │
├──┼─────┼─────┼─────┼─────┼─────┤
│    │          │公同共有  │          │          │          │
│ 27 │觀音鄉草漯│7480分之60│   1/9    │   1/54   │   1/45   │
│    │段294-1號 │；面積    │          │          │          │
│    │          │1,133.00  │          │          │          │
├──┼─────┼─────┼─────┼─────┼─────┤
│    │          │公同共有  │          │          │          │
│ 28 │觀音鄉草漯│7480分之60│   1/9    │   1/54   │   1/45   │
│    │段294-2號 │；面積    │          │          │          │
│    │          │715.00    │          │          │          │
├──┼─────┼─────┼─────┼─────┼─────┤
│    │          │公同共有  │          │          │          │
│ 29 │觀音鄉草漯│7480分之60│   1/9    │   1/54   │   1/45   │
│    │段294-3號 │；面積    │          │          │          │
│    │          │42.00     │          │          │          │
├──┼─────┼─────┼─────┼─────┼─────┤
│    │          │公同共有  │          │          │          │
│ 30 │觀音鄉草漯│408 分之3 │   1/9    │   1/54   │   1/45   │
│    │段377-47號│；面積    │          │          │          │
│    │          │482.00    │          │          │          │
├──┼─────┼─────┼─────┼─────┼─────┤
│    │          │公同共有  │          │          │          │
│ 31 │觀音鄉草漯│408 分之3 │   1/9    │   1/54   │   1/45   │
│    │段377-79號│；面積    │          │          │          │
│    │          │382.00    │          │          │          │
├──┼─────┼─────┼─────┼─────┼─────┤
│    │          │公同共有  │          │          │          │
│ 32 │觀音鄉草漯│408 分之3 │   1/9    │   1/54   │   1/45   │
│    │段377-80號│；面積    │          │          │          │
│    │          │141.00    │          │          │          │
├──┼─────┼─────┼─────┼─────┼─────┤
│    │          │公同共有  │          │          │          │
│ 33 │觀音鄉草漯│748 分之6 │   1/9    │   1/54   │   1/45   │
│    │段381號   │；面積    │          │          │          │
│    │          │1,555.00  │          │          │          │
├──┼─────┼─────┼─────┼─────┼─────┤
│    │          │公同共有  │          │          │          │
│ 34 │觀音鄉草漯│748 分之6 │   1/9    │   1/54   │   1/45   │
│    │段381-3號 │；面積    │          │          │          │
│    │          │486.00    │          │          │          │
├──┼─────┼─────┼─────┼─────┼─────┤
│    │          │公同共有  │          │          │          │
│ 35 │觀音鄉草漯│748 分之6 │   1/9    │   1/54   │   1/45   │
│    │段381-4號 │；面積    │          │          │          │
│    │          │2,058.00  │          │          │          │
├──┼─────┼─────┼─────┼─────┼─────┤
│    │          │公同共有  │          │          │          │
│ 36 │觀音鄉草漯│748 分之6 │   1/9    │   1/54   │   1/45   │
│    │段381-5號 │；面積    │          │          │          │
│    │          │261.00    │          │          │          │
├──┼─────┼─────┼─────┼─────┼─────┤
│    │          │公同共有  │          │          │          │
│ 37 │觀音鄉草漯│748 分之6 │   1/9    │   1/54   │   1/45   │
│    │段381-6號 │；面積    │          │          │          │
│    │          │1,288.00  │          │          │          │
└──┴─────┴─────┴─────┴─────┴─────┘